臺灣臺北地方法院刑事裁定　　　　　　　100年度聲字第682號
　　聲　請　人　臺灣臺北地方法院檢察署檢察官
　　被　　　告
　　即具 保 人　彭季芬
上列被告因竊盜案件，經檢察官聲請沒入保證金（100年度執聲
沒字第72號、99年度執字第4546號），本院裁定如下：
    主  文
聲請駁回。
    理  由
一、聲請意旨略以：上列被告即具保人（下稱被告）彭季芬因竊
    盜案件，經依檢察官指定之保證金額新臺幣（下同）5千元
    ，出具現金保證後，將被告釋放，茲因該被告逃匿，依刑事
    訴訟法第118條之規定，應沒入具保人繳納之保證金（刑保
    字第99001038號），爰依同法第121條第1項規定聲請沒入具
    保人繳納之保證金等語。
二、按具保之被告逃匿者，應命具保人繳納指定之保證金額並沒
    入。不繳納者，強制執行。保證金已繳納者，沒入之。前項
    規定，於檢察官依第93條第3項但書及第228條第4項命具保
    者，準用之，刑事訴訟法第118條定有明文。準此，沒入具
    保人繳納之保證金，應以被告逃匿為要件，且被告經依法傳
    拘未獲，於裁定沒入保證金前，應先行通知具保人限期命將
    被告送案，於無效果時，始得為沒入之裁定（司法院民國70
    年10月28日（70）廳刑一字第1104號函令意旨參照），此在
    具保人即被告之情形，亦有適用。又按被告有「住所、居所
    、事務所及所在地不明」、「掛號郵寄而不能達到」或「因
    住居於法權所不及之地，不能以其他方法送達」等情形之一
    者，始得為公示送達；文書之送達，如採公示送達，係張貼
    於法院牌示處，並登載報紙等方法送達，此刑事訴訟法第59
    條、第60條分別定有明文。
三、經查：
    （一）被告因竊盜案件，前於民國99年4月19日，經向臺灣
          臺北地方法院檢察署檢察官提出保證金5000元後，即
          經釋放。嗣該案經本院以99年度簡字第2079號判決有
          期徒刑6月確定，有臺灣臺北地方法院檢察署刑事保
          證金收據（刑保字第99001038號）1紙、該刑事簡易
          判決及臺灣高等法院被告前案紀錄表在卷可查。
    （二）被告經前揭判決確定後，由臺灣臺北地方法院檢察署
          通知其到案執行。惟被告設籍之戶籍地「基隆市○○
          街246巷180號」，即為基隆市暖暖區戶政事務所，該
          戶籍非被告所主動申報，乃係依戶籍法第50條第1項
          （即：全戶遷離戶籍地，未於法定期間申請遷徙登記
          ，無法催告，經房屋所有權人、管理機關、地方自治
          機關申請或無人申請時，戶政事務所得將其全戶戶籍
          暫遷至該戶政事務所）之規定暫遷戶政事務所，故被
          告主觀上顯無設籍於該處或久住該處之意思，本難以
          依該址將被告傳拘到案，又該址既無法為實質送達，
          則應認被告之住所、居所及所在地不明，而需以公示
          送達之方式達到合法送達之效力。
    （三）聲請人雖另依被告前陳報之居所，即「基隆市暖暖區
          ○○街180巷18號5樓」、「基隆市○○區○○街188
          巷18號5樓」2址而為送達，然其送達結果均因「查無
          此地址」而遭退回之情，亦有該送達證書存卷可佐，
          足認前揭2址，雖經被告陳報在卷，並經本院核對無
          訛，惟在實際上無該址存在，自無從認有合法送達之
          可能。
    （四）至聲請人雖將應於100年2月9日到案之通知，經送達
          另址即「基隆市○○區○○路188巷18號5樓」，然該
          次送達因未獲會晤本人，亦無受領文書之同居人或受
          僱人，而於100年1月14日即寄存送達於基隆市政府警
          察局第三分局碇內派出所，有該送達證書影本可稽。
          且查該址並非經被告陳報之送達地址，亦非被告當時
          設籍之地址，僅係臺灣臺北地方法院檢察署承辦書記
          官依本院99年度簡字第2079號簡易判決書曾送達之地
          址，復依被告前案紀錄表中曾登記之地址，而將命被
          告接受執行函，嘗試送達被告之情，此有本院100年3
          月18日公務電話紀錄在卷可查。據上，自無從因被告
          前曾經設籍該址，即認定該址仍為被告之居所或現所
          在地，依法難認發生合法送達效力。
    （五）又本件嗣固由臺灣臺北地方法院檢察署囑託臺灣基隆
          地方法院檢察署依被告戶籍地（即基隆市暖暖區戶政
          事務所）及被告曾設籍之基隆市○○區○○路188巷1
          8號5樓，前往拘提，惟業經該署函覆：該員行方不明
          ，依址前往拘提未獲，無法代為執行之情，兼以被告
          並未有在監在押情事，亦有臺灣基隆地方法院檢察署
          100年3月2日基檢達甲100執助70字第004474號函、命
          接受執行函暨拘票、報告書、戶役政連結作業系統、
          個人基本資料查詢結果、臺灣高等法院被告前案紀錄
          表、臺灣高等法院出入監簡列表、法務部全國檢察官
          線上查詢刑案人犯在監所最新資料報表、本院公務電
          話紀錄、遷徙紀錄資料查詢結果各1份在卷可表。然
          被告實際上住、居所及所在地不明，業如前述，本應
          為公示送達，始能生合法送達通知被告之效力，此部
          分程序瑕疵無從以復依該址逕行拘提被告未果代之，
          更何況該拘提之處所即基隆市○○區○○路188巷18
          號5樓，亦難認係被告之現住、居所或所在地。
    （六）基上，本件被告顯未經聲請人合法送達通知，且因被
          告現所在地不明，應以公示送達方式，達到合法送達
          通知之效力，使被告有依通知到案機會，故本件尚難
          認聲請人已盡合法通知被告到案執行之責。揆諸前揭
          說明，聲請人聲請沒入被告繳納之保證金，於法尚有
          未合，既有疑義，即應駁回。
據上論斷，應依刑事訴訟法第220條，裁定如主文。
中    華    民    國   100    年    3     月    21    日
                           刑事刑八庭 法  官    徐千惠
以上正本證明與原本無異
如不服本裁定應於送達後5日內向本院提出抗告狀
                                      書記官    高心羽
中    華    民    國   100    年    3     月    21    日